【裁判字號】    95,易,606
【裁判日期】    950630
【裁判案由】    詐欺
【裁判全文】
臺灣彰化地方法院刑事判決               95年度易字第606號
公  訴  人  臺灣彰化地方法院檢察署檢察官
被      告  甲○○
                      4樓之4.
選任辯護人  李淵源律師
上列被告因詐欺案件，經檢察官提起公訴（九十五年度偵緝字第
三一三號），被告於準備程序中就被訴事實為有罪之陳述，經告
知簡式審判程序之旨，並聽取公訴人、被告、辯護人之意見後，
本院合議庭裁定由受命法官獨任進行簡式審判程序，判決如下：
    主  文
甲○○幫助連續意圖為自己不法之所有，以恐嚇使人將本人之物
交付，處有期徒刑肆月，如易科罰金，以佰元折算壹日。
    事  實
一、甲○○於民國九十三年間，見真實姓名年籍不詳、自稱「陳
    先生」之成年男子所刊登之報紙廣告，得知可藉由販賣自己
    名義之金融機構帳戶存摺、提款卡得款花用，雖預見販賣帳
    戶予他人，可能幫助取得帳戶之人作為實施恐嚇取財犯罪使
    用，藉以隱匿其真實身分，而躲避犯罪偵查機關追查，竟仍
    於不違背其本意下，基於幫助他人恐嚇取財之概括不確定故
    意，依上開廣告所載電話號碼與自稱「陳先生」之成年男子
    聯絡後，於九十三年間某日，在臺中市○○路與綠川東街附
    近某處，將其所開立之中國國際商業銀行股份有限公司彰化
    分行帳號第00000000000號帳戶（下稱國際商銀
    帳戶）、華南商業銀行股份有限公司彰化分行帳號第000
    000000000號帳戶（下稱華南銀行帳戶；起訴書誤
    載為第0000000000000號）之存摺、提款卡及
    密碼、國民身分證影本，各以新臺幣（下同）三千元之價格
    ，販賣予自稱「陳先生」之成年男子。嗣自稱「陳先生」之
    成年男子再將上開帳戶轉賣予李政和（另由臺灣高等法院臺
    中分院審理中）所屬恐嚇取財集團，該恐嚇取財集團成員即
    基於意圖為自己不法所有之恐嚇取財概括犯意，以甲○○上
    開國際商銀帳戶、華南銀行帳戶作為犯罪工具，連續從事下
    列恐嚇取財之犯行：
  (一)於九十四年三月一日下午二時許，由李政和所屬恐嚇取財集
    團內真實姓名年籍不詳、自稱「甲○○」之成年男子，撥打
    電話向丙○○恐嚇稱：丙○○之子陳鴻基為他人做保向其借
    款二十萬元，該借款人現已不知去向，陳鴻基目前人在其手
    中，如丙○○不依指示匯款，即不讓陳鴻基回去等語，使丙○○因而心生畏懼，旋於該日下午二時四十七分許，前往臺
    南縣麻豆鎮麻豆農會，依照指示匯款二十萬元至甲○○上開
    華南銀行帳戶內。
  (二)於九十四年三月七日，由李政和所屬恐嚇取財集團內真實姓
    名年籍不詳、自稱係地下錢莊人員之成年男子，撥打電話向
    乙○○恐嚇稱：乙○○之子向該地下錢莊借錢未還，現遭押
    回毆打，流血不止，如乙○○不依指示匯款，即不讓其子就
    醫等語，使乙○○因而心生畏懼，旋於該日下午一時十三分
    許，前往臺南縣仁德鄉車路墘郵局，依照指示匯款三萬元至
    甲○○上開國際商銀帳戶內。
二、嗣經丙○○、乙○○先後發現受騙，並報警處理，經警於九
    十四年三月八日晚上九時許，在臺中市○○○路與高工路口
    查獲李政和，始循線查悉上情。
三、案經臺中市警察局第二分局報告臺灣臺中地方法院檢察署呈
    請臺灣高等法院檢察署檢察長令轉臺灣彰化地方法院檢察署
    察官偵查起訴。
    理  由
一、按除被告所犯為死刑、無期徒刑、最輕本刑為三年以上有期
    徒刑之罪或高等法院管轄第一審案件者外，於刑事訴訟法第
    二百七十三條第一項程序進行中，被告先就被訴事實為有罪
    之陳述時，審判長得告知被告簡式審判程序之旨，並聽取當
    事人、代理人、辯護人及輔佐人之意見後，裁定進行簡式審
    判程序；除簡式審判程序及簡易程序案件外，第一審應行合
    議審判；刑事訴訟法第二百七十三條之一第一項、第二百八
    十四條之一分別定有明文。本件被告甲○○所犯係死刑、無
    期徒刑、最輕本刑為三年以上有期徒刑或高等法院管轄第一
    審案件以外之罪，且於本院行準備程序時就被訴事實為有罪
    之陳述，經受命法官告知簡式審判程序之旨，並聽取公訴人
    、被告、辯護人之意見後，本院合議庭認無不得或不宜改依
    簡式審判程序進行之處，經評議結果，裁定改由受命法官獨
    任行簡式審判程序，合先敘明。
二、上開事實，迭經被告甲○○於警詢、偵訊、本院審理時坦承
    不諱，核與被害人乙○○、丙○○於警詢時之指訴、證人李
    政和於偵訊時之證述，大致相符，並有甲○○上開國際商銀
    客戶基本資料與客戶歷史檔交易明細查詢表、上開華南銀行
    客戶基本資料與存款往來明細表、乙○○之郵政跨行匯款申
    請書、丙○○之匯款單等影本各一件在卷可稽，足徵被告之
    自白確與事實相符。本件事證明確，被告幫助恐嚇取財之犯
    行，應堪認定。
三、按刑法第三百四十六條第一項之恐嚇取財罪，與第三百三十
    九條第一項之詐欺取財罪，二者之區別，在於前者係施用使
    人心生畏怖之恐嚇手段，致被害人心生畏懼，明知不應交付
    財物而交付，後者則係施用詐術手段，使人陷於錯誤，誤信
    為應交付財物而交付。惟上開之恐嚇手段，常以虛假之事實
    為內容，故有時亦不免含有詐欺之性質，倘含有詐欺性質之
    恐嚇取財行為，足使人心生畏懼時，自應僅論以高度之恐嚇
    取財罪，殊無再適用詐欺取財罪之餘地（最高法院八十四年
    度臺上字第一九九三號判決意旨參照）。次按連續幫助與幫
    助連續為不同之犯罪態樣，如基於概括犯意，多次幫助他人
    犯罪，為連續幫助，該幫助者有多次犯罪行為；如以一幫助
    行為，幫助他人連續犯罪，則為幫助連續，就幫助犯而言，
    僅有一次犯罪行為；如幫助者以多次幫助行為幫助他人連續
    犯罪，則為連續幫助連續，該幫助犯及被幫助之正犯，均有
    多次之犯罪行為。經查，李政和所屬恐嚇取財集團成員基於
    意圖為自己不法所有之恐嚇取財概括犯意，以上開恐嚇方式
    ，致被害人丙○○、乙○○因而心生畏懼，分別將本人之財
    物交付予該恐嚇取財集團，是李政和及其所屬恐嚇取財集團
    成員所為，係犯刑法第三百四十六條第一項之連續恐嚇取財
    罪。本件被告以一幫助行為，同時提供上開國際商銀、華南
    銀行帳戶之存摺、提款卡及密碼予該恐嚇取財集團成員，供
    其等連續從事恐嚇取財犯罪使用，雖並未參與恐嚇取財之行
    為，然其顯係以幫助之意思，參與恐嚇取財構成要件以外之
    行為，為幫助犯，核被告所為，係犯刑法第三十條第一項、
    第三百四十六條第一項之幫助連續恐嚇取財罪。公訴人起訴
    書雖誤認被告係犯刑法第三十條第一項、刑法第三百三十九
    條第一項之幫助詐欺取財罪，然業經蒞庭檢察官於本院審理
    時當庭更正被告所犯係刑法第三十條第一項、第三百四十六
    條第一項之幫助恐嚇取財罪，本院自毋庸再行變更起訴法條
    ，附此敘明。再被告係幫助他人實施恐嚇取財犯罪，爰依刑
    法第三十條第二項規定，按恐嚇取財正犯之刑減輕之。爰審
    酌被告販賣金融機構帳戶予恐嚇取財集團使用，其個人所得
    之不法利益雖屬有限，然造成偵查犯罪機關事後追查贓款及
    恐嚇取財集團成員極為困難，致使恐嚇取財集團更加猖獗氾
    濫，對於社會治安之危害程度不容小覷，及其犯罪之動機、
    目的、手段、被害人所生之損害，暨犯罪後坦承犯行，態度
    良好等一切情狀，量處如主文所示，並諭知易科罰金之折算
    標準。
據上論斷，應依刑事訴訟法第二百七十三條之一第一項、第二百
九十九條第一項前段，刑法第三十條第一項、第二項、第三百四
十六條第一項、第四十一條第一項前段，罰金罰鍰提高標準條例
第一條前段、第二條，判決如主文。
中    華    民    國    95    年    6     月   30    日
                    刑事第二庭  法  官  鄭舜元
以上正本證明與原本無異。
如不服本判決，應於判決送達後10日內，向本院提出上訴狀（須
附繕本）。
告訴人或被害人對於判決如有不服具備理由請求檢察官上訴者，
其上訴期間之計算係以檢察官收受判決正本之日期為準。
中    華    民    國    95    年    7     月    4     日
                                書記官  呂雅惠
附錄：論罪科刑法條：
刑法第346條
意圖為自己或第三人不法之所有，以恐嚇使人將本人或第三人之
物交付者，處6月以上5年以下有期徒刑，得併科1千元以下罰金
。
以前項方法得財產上不法之利益，或使第三人得之者，亦同。
前二項之未遂犯罰之。


司法院資訊處製作；財團法人民間司法改革基金會備份。
